【裁判字號】    89,易,3311
【裁判日期】    890915
【裁判案由】    背信
【裁判全文】
臺灣高雄地方法院刑事判決                        八十九年度易字第三三一一號
    公  訴  人  臺灣高雄地方法院檢察署檢察官
    被      告  丙○○
    被      告  乙○○
右列被告等因背信案件，經檢察官提起公訴（八十九年度偵字第一一八七四號），本
院判決如左：
    主  文
丙○○、乙○○均無罪。
    理  由
一、公訴意旨略以：被告丙○○係位於高雄縣大社鄉萬金巷「遠東麗市大廈」之管理
    組長，職掌管理員之監督、公共設施包括水電、消防設備及停車位之維護管理及
    大樓之安全。被告乙○○係該大廈之管理員，負責大樓出入安全、管理費之收取
    、公共設施包括水電、消防設備及停車位之管理維護。詎被告丙○○、乙○○共
    同意圖為自己不法利益之犯意聯絡，於民國八十八年十月十四日，擅將該大樓區
    分所有權人丁○○所有之編號第六十四號地下停車位一個，以每月新台幣（下同
    ）一千二百元出租予甲○○及許麗卿夫妻，並由乙○○先收取半個月租金六百元
    後據為己用，迨於八十八年十一月間丁○○欲將上開車位出租予他人時，始知上
    情，致生損害於丁○○。因認被告丙○○及乙○○涉犯刑法第三百四十二條第一
    項之背信罪嫌等語。
二、按犯罪事實應依證據認定之，無證據不得推定其犯罪事實；復不能證明被告犯罪
    或其行為不罰者，應諭知無罪之判決，刑事訴訟法第一百五十四條、第三百零一
    條第一項分別定有明文。又刑法第三百四十二條之背信罪，須以為他人處理事務
    為前提，所謂為他人云者，係指受他人委任，而為其處理事務而言，最高法院四
    十九年台上字第一五三○號著有判例可資參照。訊據被告丙○○及乙○○固坦承
    分別為上開大廈之管理組長及管理員之事實不諱，惟均堅決否認有上開犯行，被
    告丙○○辯稱：僅管理委員會管理之車位，始有權出租，私人車位並無權出租，
    且伊並未將編號六十四號車位出租等語，被告乙○○則辯稱：伊僅代收六百元租
    金，並不知出租車位之事，且因無法與丁○○聯絡，故未將該租金交付予丁○○
    ，且伊並無權出租車位等語。
三、經查：
  (一)被告丙○○確為上開大廈之管理組長，而被告乙○○確係該大廈之管理員，業據
    被告丙○○及乙○○坦認不諱，並據證人即負責該大廈管理事務之忠衛管理公司
    負責人簡麗錦及管理課長陳炳南於偵查中證述屬實，堪信為真實。
  (二)又被告丙○○受委託處理事務之範圍，係職掌管理員之監督、公共設施（包括水
    電、消防設備及車位建物之公共安寧及清潔衛生）及大樓之安全，被告乙○○受
    委託處理事務之範圍，係負責大樓出入安全、管理費之收取及公共設施（包括水
    電、消防設備及車位建物之公共安寧及清潔衛生），職是，關於車位建物，被告
    等依渠等職務所受委託處理事務之範圍，僅係車位建物之公共安寧及清潔衛生，
    此觀之車位買賣契約書第十條規定：「為維持車位建物之公共安寧及清潔衛生，
    甲方（即車位買主）同意車位建物由本社區管理委員會管理，甲方對其應分攤之
    管理費亦願遵照該管理委員會之規定繳付。」甚明，是被告等依渠等職務，關於
    車位建物受他人委任處理事務之範圍，並未及車位之出租事務。復據證人即被害
    人丁○○於偵查及本院調查程序中證稱：伊並無委託忠衛管理公司或被告等出租
    車位等語，準此，被告等並無受證人丁○○委任，而為其處理車位出租事務，且
    據上述，被告等之職務範圍，亦不包括出租車位之事務，是被告等所辯：渠等並
    無權出租私人車位等語，堪信為真實。從而，縱使被告等確有出租證人丁○○所
    有之車位予甲○○與許麗卿之事實，惟被告等關於該車位之出租，並無受他人委
    任，而為其處理事務，揆諸上揭判例意旨，被告等所為，核與刑法第三百四十二
    條第一項之構成要件尚屬有間；職是，縱認其等係無權出租而擅自出租車位予他
    人，亦屬另一基本社會事實，與公訴人起訴之右揭背信事實炯異。此外，復查無
    其他積極證據足以證明被告等確有公訴人所指之犯行，不能證明被告犯罪，依法
    均應諭知無罪之判決。
據上論斷，應依刑事訴訟法第三百零一條第一項，判決如主文。
本案經檢察官陳淑雲到庭執行職務。
中      華      民      國      八十九    年      九    月      十五    日
                                  臺灣高雄地方法院刑事第六庭
                                      審判長法  官  莊崑山
                                            法  官  趙家光
                                            法  官  洪榮家
右正本證明與原本無異。
如不服本判決，應於判決送達後十日內，向本院提出上訴狀。
                                            書記官  黃中旗
中      華      民      國      八十九    年      九    月      十五    日


司法院資訊處製作；財團法人民間司法改革基金會備份。
